臺灣臺中地方法院民事裁定　　　　　　　100年度抗字第286號
抗　告　人　李同安
相　對　人　蔡明女
相　對　人　趙慶和
上列當事人間聲請拍賣抵押物事件，抗告人對於中華民國100年
10月25日本院民事庭100年度司拍字第416號裁定提起抗告，本
院合議庭裁定如下：
    主  文
抗告駁回。
抗告程序費用新臺幣壹仟元由抗告人負擔。
    理  由
一、按抵押權經設定登記後，債權人因債務屆期未受清償，依民
    法第873條第1項之規定，即得聲請法院拍賣抵押物，如對於
    此項法律關係有爭執時，亦應由有爭執之人提起訴訟，以求
    解決，不得僅依抗告程序聲明其有爭執，並據為廢棄拍賣裁
    定之理由（最高法院51年台抗字第269號判例參照）。易言
    之，聲請法院裁定准許拍賣抵押物，係屬非訟事件，為裁定
    之法院僅就抵押權人所提出之債權憑證、抵押權設定契約書
    、他項權利證明書、不動產登記謄本為形式上之審查，無從
    審酌屬於實體事項之法律關係。其抗告法院亦僅能就形式要
    件是否具備為審查，不得審究抗告人所爭執之實體事項。
二、本件相對人主張抗告人以其所有如原裁定附表所示之不動產
    設定最高限額新臺幣（下同）4000萬元之抵押權，擔保相對
    人對於債務人李時昌之債權，嗣債務人於民國（下同）99年
    8月1日向相對人借款3500萬元，約定有利息及違約金，清償
    日期為99年11月1日，屆期應全部清償。詎債務人屆期尚未
    清償等，爰依民法第873條之規定聲請裁定拍賣抵押物等情
    ，業據提出他項權利證明書、抵押權設定契約書、土地登記
    簿謄本及借據款契約書影本為證，經原審審查其形式要件業
    已具備，裁定准許拍賣抵押物，即無不合。
三、抗告意旨略以：本件抵押權固係最高限額抵押權4000萬元，
    然原裁定聲請意旨(七)記載「違約金月息按百分之二十四計算
    利息」，則年息為百分之二百八十八，顯然錯誤等情，是相
    對人聲請本件拍賣抵押物，應屬無理由，爰依法提起抗告等
    語。然依卷附相對人提出之他項權利證明書、抵押權設定契
    約書、土地暨建物登記簿謄本及借據款契約書影本等件之記
    載，確係「違約金月息按百分之二十四計算利息」，且系爭
    借款債務人未清償，抗告人就此亦未說明，是相對人於100
    年9月29日聲請本件拍賣抵押物時，債務人確係尚未依約清
    償系爭借款，是本件相對人於原審聲請拍賣系爭抵押物時抗
    告人確有未按期清償系爭借款之事實，則相對人實行系爭抵
    押權之形式要件即已具備，且抗告人若認系爭抵押權所擔保
    之債權中，關於違約金約定之金額過高，則屬實體上之爭執
    ，自應由抗告人另行提起訴訟以資解決，而本件非訟事件抗
    告程序，無從加以審究。是相對人實行系爭抵押權之形式要
    件既已具備，仍應為准許拍賣抵押物之裁定，原裁定並無違
    誤，抗告意旨請求廢棄原裁定，為無理由，應予駁回。
四、對於非訟事件，依法應由關係人負擔費用者，法院裁定命關
    係人負擔時，應一併確定其數額，為非訟事件法第24條第1
    項所明定，而本件抗告程序費用額，審核卷附證物後確定為
    如主文第2項所示金額。
五、據上論結，本件抗告為無理由，依非訟事件法第46條、第21
    條第2項、第24條第1項，民事訴訟法第495條之1第1項、第
    449條第1項、第78條，裁定如主文。
中    華    民    國   100    年    12    月    5     日
                  民事第四庭    審判長法  官  陳學德
                                      法  官  王永春
                                      法  官  夏一
上正本係照原本作成。
如不服本裁定，僅得於收受本裁定正本送達後10日內，以適用法
規顯有錯誤為理由，向本院提出再抗告狀（須附繕本並繳納再抗
告裁判費新台幣1,000元）。
中    華    民    國   100    年    12    月    5     日
                                      書記官  張珮琦